臺灣彰化地方法院刑事判決　　　　　　　　　　　　　九十三年度易字第七九二號
　　公　訴　人　臺灣彰化地方法院檢察署檢察官
　　被　　　告　丙○○
右列被告因竊盜案件，經檢察官提起公訴（九十二年度偵字第八八二一號），本院判
決如左：
    主      文
丙○○無罪。
    理      由
一、公訴意旨略以：被告丙○○意圖為自己不法之所有，於民國九十二年九月三十日
    凌晨一時許之夜間，騎乘乙部未懸掛車牌機車（係吳彩玉所有，原車牌號碼ＵＷ
    Ｑ─四○九號，提供予丙○○之胞兄在使用），至彰化縣和美鎮○○里○○路五
    十六巷二十五號之甲○○住處，持不明物體破壞該屋廚房窗戶之玻璃（毀損部分
    未據告訴），無故侵入甲○○住宅內（侵入住宅部分亦未據告訴），竊取甲○○
    所有皮包乙個及鑽石項鍊乙條，得手離去時，竟未將上揭機車騎走，留置在案發
    現場。嗣於當日凌晨三時許，甲○○返回上揭住處，發現家中遭竊及窗戶玻璃破
    損，而報警處理，經警循線追查，始知上情。因認被告所為，係犯刑法第三百二
    十一條第一項第一款、第二款之加重竊盜罪嫌等語。
二、按犯罪事實應依證據認定之，無證據不得認定犯罪事實，刑事訴訟法第一百五十
    四條第二項定有明文。次按刑事訴訟法上所謂認定犯罪事實之證據，係指足以認
    定被告確有犯罪行為之積極證據而言；如未能發現相當證據或證據不足以證明，
    自不能以推測或擬制之方法，以為裁判基礎。又刑事訴訟法第一百六十一條第一
    項規定：檢察官就被告犯罪事實，應負舉證責任，並指出證明之方法。因此，檢
    察官對於起訴之犯罪事實，應負提出證據及說服之實質舉證責任。倘其所提出之
    證據，不足為被告有罪之積極證明，或其指出證明之方法，無從說服法院以形成
    被告有罪之心證，基於無罪推定之原則，自應為被告無罪判決之諭知。
三、公訴意旨認被告涉犯上開加重竊盜犯行，係依據目擊證人乙○○及證人即被害人
    甲○○於警詢及偵查中之證詞為其論罪之理由。訊問被告丙○○，固然坦承有打
    破甲○○上開住處廚房窗戶的玻璃，及進入甲○○住處的事實，惟堅決否認涉有
    何上開竊盜犯罪行為，辯稱：當天我已經喝醉酒，由於甲○○在背後指他是白癡
    、笨蛋，為了洩憤，有打破甲○○住處的玻璃，也有翻箱倒櫃，目的是要他難看
    而已，並非要偷他的東西，也沒有偷他的皮包及項鍊。何況，當時已經有人看到
    我，我不可能還進去偷東西，要偷東西，也不會將機車留在現場等語。經查：
（一）證人乙○○於警詢中證稱：「當時我被吵醒時，在二樓陽台看，我停放在門前
      的自小客車車號ＱＤ─一八七七號之左前引擎蓋旁扳金遭該名綽號『捲仔』（
      指被告）用腳踹得凹陷損壞，而當時我問他，他就告訴我說，要多少錢，我賠
      你就是」、「究竟竊嫌是否有竊取甲○○其他財物，我無法指證」等語，於偵
      查中證述：「當時是凌晨快一點了（指九十二年九月三十日），我聽到外面的
      吵鬧聲，我記得他們十一點時（指九十二年九月二十九日）有到我住的附近庭
      院打我車子，我有看到丙○○和另外一個人，在一點時我有看到丙○○和另外
      一個人，另外那個人跑掉了，丙○○跑去甲○○家後門，打破玻璃進去，我就
      打電話報警，我能確定丙○○有在現場，因為十一點多我有下來問丙○○為何
      打我的車，之後我看到的也是他」等語（見偵卷第二一、二二頁）。證人乙○○上開證詞，僅能證明被告確有於九十二年九月三十日凌晨一時許之夜間，騎
      乘乙部未懸掛車牌機車，至彰化縣和美鎮○○里○○路五十六巷二十五號之甲○○住處，持不明物體破壞該屋廚房窗戶之玻璃，無故侵入甲○○住宅內之事
      實。惟無法證明被告有竊取甲○○的財物。
（二）至於證人甲○○於本院證述：「當時我剛回家，喝醉酒，朋友帶我回來時約二
      點半，當時發現廚房後面的窗戶玻璃有破損，然後我就上二樓我的寢室看看之
      後，然後我就下樓用手機報警。」、「我無法確定是當時被告所竊，當時是警
      員要我清點有無財物損失。」、「（問：為何無法確定是被告所為？）因為我
      家裡都有朋友出入。」、「（問：是否有丟失鑽石項鍊、皮包？）是的。皮包
      是新的，裡面並沒有財物，是隨身的皮夾。」、「項鍊放在寢室化妝台的櫃子
      上層抽屜，皮夾放在衣櫃底層。」、「（問：九月三十日一點之前，這二項東
      西是否都還在？）我無法確定。那是紀念性的東西，我無法一直注意。」、「
      （問：回家的住處一樓、二樓的情形如何？）一樓除了廚房後門玻璃打破之後
      ，窗簾也被扯下來，二樓衣櫥抽屜也被打開，一些玉石製的印章都被丟在地上
      ，還有一些名片也被丟在地上。化妝台的抽屜並沒有被打開。」、「（問：家
      裡有無現金或其他值錢的東西？）現金四萬五千元，我是放在衣櫥裡面的送洗
      衣物的上衣口袋裡，並沒有遺失，也沒有遺失其他貴重的東西。」、「（問：
      衣櫥有無被翻找的情形？）只有抽屜有被弄亂，有一些被拿出來丟在地上。」
      、「（問：在偵訊中，是否有向檢察官指稱當天失竊鑽石項鍊？）我應該沒有
      說當天，我無法確定何時遺失。」、「（問：最後一次看到鑽石項鍊是何時？
      ）我沒有印象，我一直都把項鍊放在那裡。大約至今有三年之久。當時大約有
      一年多的時間，我沒有去動他。」、「（問：放現金的地方，是否容易找到？
      ）我是放在我方便拿取的地方。沒有特別隱藏。」、「（問：化妝台的抽屜有
      無被翻動？）抽屜並沒有被翻動。放項鍊的附近，所擺設的東西，並沒有什麼
      異動，只有衣櫥比較凌亂而已。」、「（問：皮夾藏放的地方，有無被翻動？
      ）有。」  、「（問：如何被翻動？）名片、鑰匙等東西，有被丟在地上。」
      等語（見本院九十三年十月二十一日審判筆錄），足見證人甲○○大約有一年
      多之時間未動過本案的鑽石項鍊，也未能確切證述其所有之皮包一個及鑽石項
      鍊一條，係被告進入其住宅當日失竊，化妝台的抽屜又沒有被翻動，放項鍊的
      附近所擺設的東西，也沒有什麼異動，之前出入該處所之人，又非僅被告一人
      而已，證人甲○○上開財物失竊究是否係被告所為，實非無疑。至於證人甲○○於警詢及偵查中證述：失竊上開財物等語，僅能表示證人甲○○確實有失竊
      財物，未能證明該失竊的財物是否是被告案發當日所竊取，故無法作為被告確
      實有上開竊盜犯罪行為的證據。
（三）何況，根據證人甲○○在本院證述：放在衣櫥裡面送洗衣物的上衣口袋裡的現
      金四萬五千元，並沒有遺失，當時是放在方便拿取的地方，沒有特別隱藏等語
      可知，若被告確有竊取他人財物之意，不需特別翻找，即可順利取得現金四萬
      五千元，又無需變現，為何未一併竊走；而且一般竊盜犯者，進入他人住處著
      手竊取財物，總是小心翼翼，唯恐屋主或他人知道，不敢大肆張揚。然而被告
      卻先是於九十二年九月二十九日晚間十一時許，對甲○○住處隔壁的乙○○所
      有，停放自家門前的自小客車車號ＱＤ─一八七七號之左前引擎蓋旁扳金踹凹
      ，在引起乙○○的注意之後，接著又於翌日一時許，打破甲○○住處廚房窗戶
      玻璃，進入甲○○住處，復扯下一樓窗簾，最後又將其騎乘的車牌號碼ＵＷＱ
      ─四○九號機車留置在現場，與一般竊盜犯者的行徑正好相反，是以被告先後
      於偵查及本院審理中，陳明：由於甲○○在背後指他是白癡、笨蛋，為了洩憤
      ，目的是要他難看而已，並無竊盜之意等語，尚非無據。
（四）此外，本院亦查無其他積極證據足認被告有何公訴人所指刑法第三百二十一條
      第一項第一款、第二款加重竊盜之犯行，被告的竊盜犯行即屬不能證明，依法
      自應諭知無罪判決。
據上論斷，依刑事訴訟法第三百零一條第一項，判決如主文。
本案經檢察官邱鼎文到庭執行職務。
中      華      民      國    九十三    年     十一     月      四      日
                                    臺灣彰化地方法院刑事第二庭
                                        審判長法官  李  水  源
                                        法      官  李  雅  俐
                                        法      官  廖  政  勝
右正本證明與原本無異。
如不服本判決，應於判決送達後十日內向本院提出上訴狀 (須附繕本)。
告訴人或被害人對於判決如有不服具備理由請求檢察官上訴者，其上訴期間之計算係
以檢察官收受判決正本之日期為準。
                                        法院書記官  廖  建  興
中      華      民      國    九十三    年     十一     月      九      日
